最高法院刑事判決　　　　　　　　　　　　　　　八十六年度台上字第六六九二號
　　上　訴　人　甲○○
右上訴人因搶奪案件，不服台灣高等法院中華民國八十六年七月二十四日第二審更審
判決（八十六年度上更(一)字第二九九號，起訴案號：台灣新竹地方法院檢察署八十四
年度偵字第六二九六號），提起上訴，本院判決如左：
    主  文
上訴駁回。
    理  由
按刑事訴訟法第三百七十七條規定：上訴於第三審法院，非以判決違背法令為理由，
不得為之。是提起第三審上訴，應以原判決違背法令為理由，係屬法定要件。且必須
依據卷內資料為具體之指摘，並足據以辨認原判決已具備違背法令之形式，始屬相當
。本件原判決認定上訴人甲○○於民國八十四年七月七日凌晨四時許，在新竹市○○
路二二七巷二十九號前，見吳素芬獨自返家，認有機可乘。竟意圖為自己不法之所有
，上前以右手持其所有繪有綠色魚型花紋之毛巾一條，擬摀住吳素芬嘴巴防其呼救，
另以左手壓住吳素芬背部，欲搶其右肩上之皮包。吳素芬見狀，奮力撥開該毛巾，並
大聲呼叫，上訴人乃乘吳素芬抵抗中不及防備之際，搶奪吳素芬右肩上之黑色皮包一
個（內有皮夾一只、現金新台幣二千多元、郵局提款卡、機車行照、駕照、化妝包、
梳子及小黃瓜等）。得手後，迅騎所有之ＨＰＫ－七八五號機車逃逸。嗣經吳素芬之
胞姊及其房東報警，於同日上午五時許，為警在上訴人新竹市○○街一五六巷五號住
處查獲，並扣得上開毛巾一條等情。因而維持第一審論處上訴人意圖為自己不法之所
有，而搶奪他人之動產罪刑之判決，駁回上訴人在第二審之上訴，係以上開事實，業
經上訴人於警訊中供承，核與被害人吳素芬之指訴情節相符，復有贓物認領收據一紙
在卷，及上開上訴人犯罪所用之毛巾一條扣案可稽。參以吳素芬與上訴人素無仇怨，
應無設詞誣攀之可能。又上開犯罪，係警方於案發後至上訴人住處附近追查，發現停
於該處之上開機車引擎蓋尚有餘溫，經查證係上訴人所有，循線查獲等情，復據證人
即警員呂進榮證述明確。足見被害人吳素芬之指訴，及上訴人於警訊中之供承，係符
合事實，堪可採信，為其所憑之證據及認定之理由。而以於警迅中，上訴人均由其父
母全程陪同，為其所供明，承辦之警員焉敢對上訴人刑求逼供。警員楊嘉麟、李延霖
、呂進榮均否認有對上訴人刑求情事，上訴人所繪其被刑求之警局二樓平面圖，經第
一審法院勘驗結果，其內部擺設，與該平面圖出入甚大，有勘驗筆錄及照片二幀可按
。且該警局二樓，當時有休勤之警員張源逢、林政利在該處休息，並未聽聞上訴人被
刑求之情事，亦據證人張源逢、林政利證明。另警訊中，曾對訊問過程予以錄音，有
錄音帶可稽，該錄章帶有關警員楊嘉麟訊問上訴人之內容，與楊嘉麟所提出之錄音譯
文，經法務部調查局鑑定結果，內容與譯文大致相符，有該局鑑定通知書可按。而上
開錄音譯文，並無上訴人遭刑求之證據，雖譯文與警訊筆錄內容未盡全符，亦難認警
訊筆錄係上訴人被刑求而為不實供述。上訴人請求再行鑑定上開錄音帶，亦無必要。
另上訴人所提出證人陳萬福與其母潘富美之電話錄音，據證人陳萬福稱：錄音內容都
是潘富美講，伊只是順著答，但事實上伊沒有看到等語，復具狀表示其並未目睹上訴
人遭刑求之事，有陳報狀一份可按。雖證人潘富美證稱：伊與陳萬福電話中有談到上
訴人被刑求，錄音內容有錄下等語，但潘富美乃上訴人之母，證述難免偏頗，尚難據
為上訴人有利認定之依據。從上所述，顯無證據證明上訴人於警訊中遭刑求逼供，其
所辯：警訊中係被刑求，致為與事實不合之供述等語，不足採信。又被害人吳素芬對
於上開上訴人所持毛巾之顏色所述，先後雖稍有出入，但該毛巾確自上開上訴人所騎
機車上查獲，業經證人即警員證明，上訴人於警訊中復自承持毛巾為上開犯行，且吳
素芬於警訊之初，警魂未定，難期對該毛巾指認完全無誤，嗣心緒平靜而為完全之指
認，自可採信。另吳素芬於警訊之初指稱：上訴人係騎「豪邁一二五」機車等語，與
上訴人實際所騎乘者為「迪爵一二五」雖有不符。但吳素芬於警訊中，係以機車發動
及行駛之聲音，而判斷上訴人係騎「豪邁一二五」機車，並未確知何種車型，為其陳
明。且嗣後吳素芬所指，與上訴人所騎乘之機車相符，自難認其指訴不實。再吳素芬
於警訊之初，所指搶奪其財物之人之身高、體重，與上訴人實際身高一百八十公分、
體重一○四公斤雖有所出入。但吳素芬在凌晨光線不佳之情況下，突遭搶奪驚嚇下，
認係一百七十公分高個子，體重八十公斤較肥胖之人為之，與上訴人之身高、體重出
入不大。且當時吳素芬復依據上訴人之聲音、穿著及戴黑色安全帽等特徵而肯定指認
之，尚難認其指訴子虛。上訴人辯稱：被害人吳素芬之指訴不實等語，亦非有據。另
扣案之上訴人犯罪所用之黑色安全帽一頂，係自上訴人經營之餐廳取出，且僅取出該
頂安全帽等情，業據證人即警員李延霖、呂進榮證明。雖證人楊嘉麟曾證稱：安全帽
係伊於當天上午十時多去飲食店找到的等語，但其嗣又稱：伊所稱於當天十時多去飲
食店找到安全帽云云，係錯誤的等語，足認警員取出之安全帽，僅扣案之一頂。至證
人潘朝鯨雖證稱：扣案之安全帽，一直放在餐廳電視機上等語，但上訴人係於當天凌
晨四時許為上開犯行，至其被逮獲之凌晨五時許，其間尚有一小時之時間，足可供上
訴人於作案後將之置於電視機上，則證人潘朝鯨之證述，仍難為上訴人有利之證據。
上訴人所辯：警方取出之安全帽有三頂，伊不可能戴三頂安全帽作案，且伊未戴扣案
之一頂安全帽作案等語，亦不足採信。另證人湛丁玉麗、劉繡花之證述，與證人曾隆
永所述不一致，且與事實不合，自難採為上訴人有利認定之依據。上訴人所辯：當天
晚上，伊與外婆劉繡花及湛丁玉麗、曾隆永等親朋好友聚餐，準備翌（七）日至小人
國遊玩，大家撿紅點娛樂至凌晨三時許，始分頭睡覺，伊不可能於凌晨四時許外出為
上開犯行等語，係匿卸之詞。另吳素芬於警訊中稱：其被搶之化妝包內，尚有眉刷、
唇筆、眼線液等云云，與其嗣後所稱稍有不符，但吳素芬於被搶之初警魂未定時，稱
其平常日用之化妝品眉刷、唇筆、眼線等物品一併謂亦被搶走，縱與實際出入，亦難
全盤否定其指訴被搶之真實性。又從吳素芬先後於警訊及第一審偵審中之指訴，已足
認其指訴非虛而可採信，上訴人請求再行傳訊調查，核無必要，分別於理由內予以指
駁說明。上訴意旨仍執前詞略謂：上訴人確於警訊中被刑求致為與事實不合之供述，
被害人吳素芬就上訴人持用毛巾之顏色、安全帽與上訴人身高、體重，所騎機車型式
及被搶物品等之指訴先後不一致，或與事實不符，顯非真實。證人即警員李延霖、呂
進榮、楊嘉麟對於取出安全帽之證述亦有出入，楊嘉麟嗣稱：原先所稱當天上午十時
多去飲食店找到安全帽云云，係記錯了等語，應不可採。又扣案之安全帽一直置於餐
廳電視機上，業據證人潘朝鯨證明，上訴人並未戴用該安全帽犯案。另警員楊嘉麟所
提出之錄音帶，並不能證明上訴人有上開犯行。上訴人所提出陳萬福及潘富美之電話
錄音，可以證明上訴人於警訊中遭刑求逼供，原審未詳予調查採取，顯屬違誤等語，
指摘原判決不當。並非依據卷內資料具體指摘原審所為判決如何違背法令，乃專憑己
見，就原判決已明白論斷之事項，或對原審採證認事之職權適法行使任意指摘，或徒
為事實之爭辯，尚與首揭法定合法第三審上訴要件不相適合。又上訴人係於上開案發
後當天上午五時許，為警循線在其上開住處逮獲，迭據上訴人陳明（見第一審卷第二
七頁反面，原審上訴卷第一○二頁反面、上更(一)卷第二七頁），亦為原判決所明白記
載，而可認定該事實。縱起訴事實誤載為係當日中午十二時五十分許，在上訴人住處
為警查獲云云，及原審未就上訴人是否係於當日中午十二時五十分許逮獲予以調查，
亦不影響原判決對於該事實之認定。上訴意旨關於此部分之指摘，亦非適法之第三審
上訴理由。另原判決事實已記載被害人吳素芬係被搶走黑色皮包，內有皮夾一只及現
金新台幣二千多元、郵局提款卡、機車行照、駕駛、化妝包（內有口紅、粉餅、鏡子
等）、梳子、小黃瓜等物云云，雖未就吳素芬所指被搶走之身分證一枚、電話連絡簿
及綠色藥物一併記載，亦係原判決對於事實之簡略，仍難執為原判決有予撤銷之理由
，上訴意旨關於此部分之指摘，亦非有據。其上訴違背法律上之程式，應予駁回。
據上論結，應依刑事訴訟法第三百九十五條前段，判決如主文。
中      華      民      國    八十六    年     十一     月     十四     日
                              最高法院刑事第十庭
                                  審判長法官  吳  雄  銘
                                        法官  池  啟  明
                                        法官  陳  宗  鎮
                                        法官  石  木  欽
                                        法官  吳  火  川
      右正本證明與原本無異
                                              書  記  官
中      華      民      國    八十六    年     十一     月     十九     日
